臺灣嘉義地方法院民事判決　　　　　　　 93年度訴字第761號
原　　　告　乙○○
訴訟代理人　邱創典律師
被　　　告　丙○○
　　　　　　甲○○
　　　　　　　　　　　　號
上列當事人間請求損害賠償事件，本院於中華民國九十四年五月
十二日言詞辯論終結，判決如下：
    主  文
被告丙○○應給付原告新台幣233,315元，及自民國93年12月21
日起至清償日止，按年息百分之五計算之利息。
原告其餘之訴駁回。
訴訟費用由被告丙○○負擔百分之三十四，餘由原告負擔。
本判決第一項得假執行。
原告其餘假執行之聲請駁回。
    事實及理由
一、按訴狀送達後，原告不得將訴變更或追加他訴，但擴張或減
    縮應受判決事項之聲明者，不在此限，民事訴訟法第二百五
    十五條第一項第三款定有明文。本件原告起訴狀訴之聲明係
    請求被告應連帶給付682,815元，嗣於本院審理中擴張為707
    ,115 元，再減縮為682,815元，揆諸首揭法條，原告訴之擴
    張及減縮自屬合法，先予敘明。
二、本件被告丙○○未於言詞辯論期日到場，核無民事訴訟法第
    三百八十六條各款所列情形，爰依原告之聲請，由其一造辯
    論而為判決。
三、原告起訴主張：
  （一）被告丙○○係被告甲○○之受僱人，於民國九十三年二
        月二十八日下午三、四時許，駕駛被告甲○○所有車牌
        號碼RS－二五○六號自用小客貨車，沿嘉義縣大林鎮○○路由南向北方向行駛，途經大林鎮○○路與明華路口
        時，因疏未注意車前狀況，並闖越紅燈，適有原告駕駛
        車牌號碼SV八－四九九號輕型機車，沿明華路由西向東
        橫越上開路口，二車因而發生碰撞，致原告受有右側氣
        胸、右側鎖骨骨折及右側二、六、七肋骨骨折、頭部外
        傷併前額血腫、肢體多處擦傷之傷害。被告丙○○因該
        過失傷害案件，業經本院93年度嘉交簡字第359號刑事
        簡易判決判處有期徒刑3月，如易科罰金，以300元折算
        1日確定。原告爰依民法第191條之2、第188條第1項前
        段、第193條第1項、第195條第1項規定，請求如下之項
        目及金額：
     1、醫療費：新台幣（下同）20,815元。原告受傷後，於嘉
        義基督教醫院、慈濟綜合醫院大林分院共支出醫療費用
        20,815元。
     2、看護費：12,000元。
     3、減少工作損失賠償：150,000元。原告車禍前任職於嘉
        義市湯泉汽車旅館，每月底薪為16,500元，勤務津貼3
        ～4,000元、全勤獎金2,000元（原告車禍發生前六個月
        每月均領有全勤獎金）、加上加班費、業績獎金等，計
        每月可領25,000元以上，原告以每月可領薪水25,000元
        請求。原告於受傷住院及療傷期間共六個月，故原告減
        少工作損失共計150,000元。
     4、慰撫金：500,000元。原告於車禍發生後身心遭受重大
        打擊，終日胸腹部非常疼痛，迄今尚未痊癒，精神上痛
        苦萬分，被告二人均不聞不問，故請求精神慰撫金500,
        000元。
     5、綜上，原告請求被告連帶賠償共計682,815元。
  （二）被告甲○○從事水泥工作，車禍發生當天與被告丙○○
        一起工作，丙○○於肇事前在工地喝酒，復駕被告甲○○之自用小客貨車，由上情觀之，被告甲○○與丙○○
        二人顯有僱傭關係甚明，且於調解時，被告丙○○打電
        話給他老闆，如被告甲○○非被告丙○○之老闆，被告
        甲○○應不會去調解，故被告甲○○抗辯與被告丙○○
        間無僱傭關係，顯不可採。
  （三）並聲明求為判決：被告應連帶給付原告新台幣682,815
        元，及自民國93年12月21日起至清償日止，按年息百分
        之五計算之利息；並願供擔保請准宣告假執行。
  （四）提出臺灣嘉義地方法院93年度嘉交簡字第359號刑事簡
        易判決、診斷證明書、病服員收據、員工在職證明書影
        本各一份、薪資明細表影本六紙、醫療費用收據影本三
        十六紙為證。
四、被告甲○○方面：
  （一）被告甲○○與被告丙○○並無僱傭關係，僅係一起工作
        ，當天並不知道被告丙○○開伊的車出去；且事發後伊
        亦時常去探望原告，並有先給付30,000元給原告。伊從
        事水泥工作，國中畢業，已婚有兩個小孩，經濟微薄，
        對原告提出之醫療費、看護費無意見，對薪資明細表部
        分認為太高。
  （二）並聲明：原告之訴駁回。
五、被告丙○○方面：雖未於最後言詞辯論期日到庭，惟據其先
    前到庭聲明及陳述：
  （一）伊並非被告甲○○所僱用的，伊與被告甲○○一起開車
        到工地去問有無欠臨時雜工，完工後就有人給我們錢，
        伊當天要回家沒有車子，所以開被告甲○○的車，伊與
        被告甲○○並無僱傭關係。
  （二）聲明：原告之訴駁回。
六、查被告丙○○於九十三年二月二十八日下午三、四時許，駕
    駛車牌號碼RS－二五○六號自用小客貨車，沿嘉義縣大林鎮
    ○○路由南向北方向行駛，途經大林鎮○○路與明華路口時
    ，本應注意車輛行駛至交岔路口應遵守交通號誌之指示，及
    通過路口時，應注意車前狀況，並隨時採取必要之安全措施
    ，而依當時情形，並無不能注意之情事，竟疏未注意車前狀
    況並闖越紅燈，適有原告駕駛車牌號碼SV八－四九九號輕型
    機車，沿明華路由西向東橫越上開路口，二車因而發生碰撞
    ，致原告受有右側氣胸、右側鎖骨骨折及右側二、六、七肋
    骨骨折、頭部外傷併前額血腫、肢體多處擦傷之傷害，本院
    刑事簡易判決判處有期徒刑3月，如易科罰金，以300元折算
    1日確定。並經本院調閱本院九十三年度嘉交簡字第三五九
    號卷宗核閱屬實，並為被告所不爭執，堪信為真實。
七、按駕駛人駕駛車輛行駛至交岔路口應遵守交通號誌之指示，
    及通過路口時，應注意車前狀況，並隨時採取必要之安全措
    施。道路交通安全規則第九十條、第九十四條第三項分別定
    有明文。被告丙○○於上揭時、地駕車經過該交叉路口，自
    應遵守前揭道路交通安全規則之規定。本件交通事故發生時
    ，係日間自然光線、路面乾燥、無缺陷、視距良好，並無不
    能注意之情事，被告丙○○竟疏未注意，違反上開規定，肇
    致本件事故，其具有過失甚明。又被告丙○○無照駕駛自用
    小客貨車，夜間未依號誌行駛（闖紅燈），並肇事原因，被
    害人乙○○無肇事因素，本件車禍經送鑑定，亦同此見解，
    有臺灣省嘉雲地區車輛行車事故鑑定委員會該委員會九十三
    年八月十日嘉鑑字第○九三五八○五三二Ｂ號鑑定意見書附
    於偵查卷可參。而被告丙○○因該過失傷害行為，業經本院
    刑事簡易判決判處有期徒刑3月，如易科罰金，以300元折算
    1日確定。並經本院調閱本院九十三年度嘉交簡字第三五九
    號卷宗核閱屬實，益徵被告丙○○確有過失行為甚明。被告
    丙○○過失與原告受傷間具有相當因果關係，被告丙○○過
    失侵權行為，堪以認定。
八、另按受僱人因執行職務，不法侵害他人之權利者，由僱用人
    與行為人連帶負損害賠償責任。民法第一百八十八條第一項
    前段定有明文。本件爭點為被告甲○○是否為被告丙○○之
    僱用人？兩造各執一詞，本院經查：本件被告堅稱無僱傭關
    係，二人係從事水泥臨時工，平時均搭被告甲○○所有車牌
    號碼RS－二五○六號自用小客貨車，案發當天被告丙○○較
    早下工，至被告甲○○住處駕駛上開自用小客貨車外出肇事
    等情，業據被告供述甚詳（見本院九十三年十二月七日及同
    年十二月二十一日言詞辯論筆錄）；又證人即嘉義縣大林鎮
    公所課員兼調解會秘書丁○○到庭證稱：「（三次是否有作
    調解紀錄？）第一次一造未到註明改期，第二次沒有成立，
    金額差距問題，原告乙○○有說到被告二人有僱傭關係，請
    被告丙○○當場打電話請老闆過來調解會，被告甲○○有來
    ，但調解沒有成立，第三次我們告訴他們回去再研究考慮，
    只有原告及被告丙○○來，但是還是沒有調解成立。」、「
    （調解的過程有無問到被告二人確實有調解僱傭關係存在？
    ）沒有。」、「（何人說有僱傭關係？）原告乙○○與她先
    生及被告丙○○均在場，不曉得是誰講的。」、「（被告二
    人有無承認有僱傭關係？）不知道。」（見本院九十四年二
    月二十四日言詞辯論筆錄）。且縱觀刑事卷宗，均未有被告
    二人有僱傭關係之記載，在原告未舉證證明被告間有僱傭關
    係前，尚難遽此認定被告二人間有僱傭關係。則原告主張：
    被告二人一起工作，復駕被告甲○○之自用小客貨車，由上
    情觀之，被告甲○○與丙○○二人顯有僱傭關係甚明，且於
    調解時，被告丙○○打電話給他老闆，如被告甲○○非被告
    丙○○之老闆，被告甲○○應不會去調解云云，委無足取。
九、按因故意或過失不法侵害他人權利者，負損害賠償責任；不
　　法侵害他人之身體或健康者，對於被害人因此喪失或減少勞
  　動能力，或增加生活上之需要時，應負損害賠償責任；又不
    法侵害他人之身體、健康、名譽或自由者，被害人雖非財產
    上之損害，亦得請求賠償相當之金額。民法第一百八十四條
    第一項、第一百九十三條第一項、第一百九十五條第一項分
    別定有明文。則原告依前揭規定請求被告丙○○給付損害賠
    償，核屬有據。茲就原告請求之項目及金額，核列如下：
（一）醫療費用部分：原告請求20,815元。
      原告因全民健康保險而獲得醫療保險給付部分之債權，因
      全民健康保險法第八十二條之規定而移轉予保險人，是原
      告就全民健康保險所給付之該部分金額，自不得再為請求
      ，亦即得請求被告丙○○給付者，僅為自付額部分之損害
      ，合先敘明。原告主張其受傷後，在財團法人嘉義基督教
      醫院及慈濟醫院大林分院接受治療，計支出醫療費用（自
      行負擔金額）20,815元，並提收據三十六份為證，為被告
      丙○○所不爭執，堪信為真實，此費用屬必要支出，應予
      准許。
（二）看護費用：原告請求看護費12,000元。原告因右側氣胸、
      右側鎖骨骨折及右側二、六、七肋骨骨折、頭部外傷併前
      額血腫、肢體多處擦傷之傷害，於九十三年二月二十八日
      至九十三年三月八日於財團法人嘉義基督教醫院住院治療
      ，九十三年三月十六日第一次追蹤，之後未再門診追蹤，
      日常生活需人看護。此病症癒合需三至六月時間。有財團
      法人嘉義基督教醫院九十三年十二月一日（九十三）嘉基
      醫字第二○八七號函一份附卷可參並有收據二份，應堪信
      為真實。參之僱請醫院特別看護之收費標準係以每日二千
      元計，原告主張60日之看護費12,000元，確屬必要費用，
      應予准許。
（三）不能工作之損失：原告主張150,0 00元。原告主張車禍前
      任職於嘉義市湯泉汽車旅館，每月底薪為16,500元，勤務
      津貼3～4,000元、全勤獎金2,000元（原告車禍發生前六
      個月每月均領有全勤獎金）、加上加班費、業績獎金等，
      計每月可領25,000元以上，原告以每月可領薪水25,000元
      請求，並提出薪資明細表六份在卷可參。而依上開有財團
      法人嘉義基督教醫院九十三年十二月一日（九十三）嘉基
      醫字第二○八七號函所示，原告請求六個月不能工作之損
      失，應可採信。惟原告於九十三年二月二十八日交通事故
      後，公司給付三個月底薪，並於九十三年六月一日離職，
      此有員工在職證明書一份在卷可參，此部分應予扣除。則
      原告半年無法工作，以每月薪資25,000元計算，其不能工
      作期間之損失應為100,500元（150,000－49,500＝100,50
      0）。是原告於上開金額以內之請求為有理由。逾上開金
      額之請求為無理由，應予駁回。
（四）精神慰撫金部分：原告本件車禍受有右側氣胸、右側鎖骨
      骨折及右側二、六、七肋骨骨折、頭部外傷併前額血腫、
      肢體多處擦傷之傷害，身心遭受重大打擊，精神上異常痛
      苦，其請求精神上慰撫金，即非無據。查被告丙○○已婚
      ，育有一子，國中畢業，九十二年無所得，名下亦無財產
      。原告係高職畢業，已婚，育有二子，九十二年所得十四
      萬四千九百九十一元，無不動產，有本院依職權函調兩造
      最近年度財產歸戶清單及所得稅申報資料一份在卷可查，
      本院參酌兩造之身分、地位、經濟能力，被告丙○○肇事
      後未與原告調解，以及原告因受傷治療所受之痛苦等情，
      認原告請求之精神慰撫金以100,000元為適當，應予准許
      ，逾此部分之請求，尚屬過高，不應准許。
（五）依上所述，原告所得請求得准許之金額為233,315元（
      20,815＋12,000＋100,500＋100,000＝233,315）。
十、從而，原告本於侵權行為損害賠償請求權之法律關係，請求
    被告丙○○給付233,315元，及自93年12月21日起至清償日
    止，按年息百分之五計算之利息部分，為有理由，應予准許
    。逾此範圍之請求，為無理由，應予駁回。
十一、原告陳明願供擔保，聲請宣告假執行。經核原告勝訴部分
      為233,315元，因未逾50萬元，依民事訴訟法第389條第1
      項第5款之規定，法院應依職權宣告假執行，原告就其勝
      訴部分所為假執行之聲請，應視為僅促使法院發動其職權
      ，爰依職權宣告假執行。至原告敗訴部分，則因訴之駁回
      而失所依附，不予准許。
十二、本件事證已臻明確，兩造其餘攻擊防禦方法及舉證，經審
      核結果於判決結果不生影響，爰不予一一論列。
十三、據上論結，本件原告之訴為一部有理由，一部無理由，依
      民事訴訟法第385條第1項前段、第79條、第389條第1項第
      5款判決如主文。
中　　華　　民　　國　　94　　年　　5 　　月　　26　　日
                  臺灣嘉義地方法院民事庭
                          法　官　柯月美
以上正本係照原本作成
如對本判決上訴須於判決送達後20日內向本院提出上訴狀
中　　華　　民　　國　　94　　年　　5 　　月　　26　　日
                          書記官　洪麗惠
